臺灣屏東地方法院刑事判決　　　　　　　 96年度易字第389號
公　訴　人　臺灣屏東地方法院檢察署檢察官
被　　　告　丁○○
上列被告因傷害案件，經檢察官提起公訴（96年度偵字第1695號
），本院判決如下：
    主  文
丁○○犯公然侮辱罪，處罰金新臺幣貳仟元，減為新臺幣壹仟元
，如易服勞役，以新臺幣壹仟元折算壹日；又犯恐嚇危害安全罪
，處拘役貳拾日，減為拘役拾日，如易科罰金，以銀元參佰元即
新臺幣玖佰元折算壹日；又犯傷害罪，處拘役參拾日，減為拘役
拾伍日，如易科罰金，以銀元參佰元即新臺幣玖佰元折算壹日；
應執行拘役貳拾日，如易科罰金，以銀元參佰元即新臺幣玖佰元
折算壹日。
    事  實
一、丁○○係丙○○、甲○○及乙○○之鄰居，而丙○○、甲○○及乙○○為夫妻及親子關係。緣丙○○因懷疑其家中之自
    用小客車為丁○○之子蓄意刮傷，因而與丁○○迭生爭執。
    嗣於民國95年5 月30日13時許，在屏東縣新埤鄉○○村○○
    街「小叮噹網咖」門口之公眾得出入之場所，丁○○及張家
    興父子2 人巧遇丙○○，丙○○即要求渠等別再刮傷其車輛
    ，丁○○因而心生不滿，基於公然侮辱之犯意，以「幹你娘
    」、「幹你娘雞巴」等語辱罵丙○○。丙○○返家後即將上
    情告知其子乙○○，乙○○於同日17時許，前往屏東縣新埤
    鄉○○村○○街27號丁○○住處，在屋外與丁○○發生口角
    爭執，甲○○為阻止發生衝突，隨後而至，詎丁○○竟基於
    公然侮辱、恐嚇之犯意，接續以「幹你娘」、「不要以為你
    抱著小孩我就不敢打你，等一下我就打死你」等語辱罵及恐
    嚇甲○○，使甲○○心生畏懼，致生危害於安全；另基於普
    通傷害之犯意，拿磚塊丟擲乙○○，乙○○因以手阻擋而受
    有右手大拇指撕裂傷、左手肘擦傷等傷害。甲○○為免衝突
    擴大，即要求乙○○與其一同返回住處，彼時因丙○○聽聞
    上情，心有未甘，復前往丁○○上開住宅內與丁○○理論，
    乙○○亦與隨後至其家中之賴錦鴻（丙○○女婿、乙○○姐
    夫）分持球棒、鐵棒各1 支前往理論，由乙○○先進入丁○○家中（丙○○、乙○○侵入住宅部分均未據告訴），基於
    普通傷害之犯意，將在屋內正要拿香拜拜之丁○○之子戊○○拉出屋外，並持球棒（未扣案）毆打戊○○，戊○○以左
    前臂抵擋，致戊○○受有左前臂挫傷之傷害。丁○○見狀則
    自屋內走出查探時，乙○○與賴錦鴻竟共同基於普通傷害之
    犯意，由乙○○持上開球棒毆打丁○○頭部等處，賴錦鴻亦
    持鐵棒（未扣案）攻擊丁○○，致丁○○受有左尺骨骨折、
    右手第一掌骨骨折、頭部外傷併腦震盪、前額撕裂傷約
    3x0.5x0.5cm 、右前胸挫擦傷約4x2cm 之傷害（乙○○、賴
    錦鴻所涉傷害部分另由本院審理中）。
二、案經甲○○、丙○○、乙○○訴由臺灣屏東地方法院檢察署
    檢察官偵查起訴。
    理  由
壹、證據能力部分
    按被告以外之人於審判外之言詞或書面陳述，除法律有規定
    者外，不得作為證據，刑事訴訟法第159 條第1 項定有明文
    。本件告訴人甲○○、丙○○、乙○○於偵查中之指述，均
    係被告以外之人於審判外之言詞陳述，被告復明示不同意作
    為證據使用，依上開法條規定，自不得作為證據。
貳、實體部分
一、訊據被告丁○○對於上開時地在「小叮噹網咖」門口公然侮
    辱丙○○之事實坦承不諱，核與證人丙○○、張家興於本院
    審理中供證之情節相符（本院卷第33頁背面、第39頁），足
    認其自白與事實相符，應堪信採。事證明確，被告此部分犯
    行堪予認定。
二、另訊之被告矢口否認有公然侮辱、恐嚇甲○○及傷害乙○○
    之犯行，辯稱：當日下午5 時許，是丙○○至伊家中理論，
    後來乙○○就進來將在拿香拜拜之戊○○拉出屋外毆打，伊
    見狀就走出去看狀況如何，就被乙○○、賴錦鴻分持球棒、
    鐵棒毆打，伊本來要拿石頭保護自己，但又放下來，並未以
    石頭丟擲乙○○，當時甲○○亦不在場云云。經查：
(一)證人丙○○、甲○○、乙○○經本院隔離詰問，證人丙○○
    具結證稱：當日下午5 時許我聽到被告在外面罵，我出去看
    ，就看到我太太抱孫子和我兒子乙○○，與被告在被告家門
    外的道路吵架，我就聽到我太太說不要理他回家去，被告就
    罵幹你娘，不要以為你抱著小孩我就不敢打你，等一下我就
    打死你。然後被告就拿石頭往我太太和我兒子的方向丟石頭
    ，結果丟到乙○○等語（本院卷第39頁）；證人甲○○結證
    稱：因為我兒子聽到我先生在小叮噹網咖被被告罵，我兒子
    去找被告理論，我就跟過去，那時被告在家門外，我兒子問
    他為何刮車子，還罵人，我就叫我兒子不要理他，以後如果
    再刮車，就讓警察處理，被告就說不要以為你抱小孩，我就
    不敢打你，等會我打死你，我兒子就說為何罵我媽媽，被告
    就拿磚頭丟我，我兒子來擋，就受傷等語（本院卷第40頁）
    ；證人乙○○亦具結供證：我父親告訴我被告罵他，我就過
    去找被告理論，被告就說刮車子剛好而已，不然看要怎樣，
    我媽媽是怕我和被告發生衝突，才跟過去，被告說完後，就
    拿磚頭丟我，我媽媽就說你怎麼這麼惡質，被告就說你不要
    以為抱小孩，我就不敢打你，等一下我就打死你等語（本院
    卷第41頁），互核3 人供證情詞一致，並有小康醫院乙○○
    之診斷證明書1 紙附卷可佐。
(二)證人甲○○於本院審理中證稱：我與乙○○返家後，被告繼
    續在罵，丙○○聽到後即出去與被告理論，乙○○亦隨後出
    去，我沒有跟出去，不知道發生何事，後來丙○○與乙○○
    、賴錦鴻一同返家等語（本院卷第40頁背面），證人戊○○
    亦具結證稱：當日下午5 時許，丙○○先走進我家，與我父
    親發生爭執，後來乙○○進來把我拖出去用木棒打我，我父
    親出來看狀況，也被毆打，我看到賴錦鴻以鐵管毆打我父親
    等語（本院卷第32頁），參酌上開證言及被告所辯情詞相互
    以觀，足認被告及證人戊○○被毆打，應係在被告公然侮辱
    、恐嚇甲○○及以磚塊擲傷乙○○之後所發生之情事。至證
    人丙○○、甲○○固均於本院審理中證稱：被告是要拿一塊
    大石頭要丟甲○○、乙○○，結果重心不穩自己跌倒受傷云
    云，然參酌卷附診斷證明書所載被告之傷勢（95年他字第
    1439號卷第37頁），遍及頭部、左右手及右前額、右前胸等
    多處部位，左、右手甚且骨折，衡情應非自行跌倒所致，渠
    等上開證言，顯係迴護乙○○、賴錦鴻之詞，並不足採。綜
    上，事證明確，被告上開犯行亦堪認定。
二、按行為後法律有變更者，適用行為時之法律。但行為後之法
    律有利於行為人者，適用最有利於行為人之法律，刑法第2
    條第1 項定有明文。查被告行為後，刑法部分條文於94年2
    月2 日修正公布，於95年7 月1 日施行，自應依上開規定，
    為新舊法之比較適用：
(一)本件法定罰金刑部分，修正前刑法第33條第5 款規定：「罰
    金：（銀元）1 元以上」，而銀元與新臺幣間之折算，依現
    行法規所定貨幣單位折算新臺幣條例規定，以銀元1 元折算
    新臺幣3 元；惟修正後刑法第33條第5 款規定：「罰金：新
    臺幣1 千元以上，以百元計算之」；經比較新舊法之規定，
    自以修正前刑法第33條第5 款規定，較有利於被告。
(二)修正前刑法第41條第1 項前段規定：「犯最重本刑為5 年以
    下有期徒刑以下之刑之罪，而受6 個月以下有期徒刑或拘役
    之宣告，因身體、教育、職業、家庭之關係或其他正當事由
    ，執行顯有困難者，得以1 元以上3 元以下折算1 日，易科
    罰金。」又被告行為時之易科罰金折算標準，修正前罰金罰
    鍰提高標準條例第2 條前段（現已刪除）規定，就其原定數
    額提高為100 倍折算1 日，則本件被告行為時之易科罰金折
    算標準，應以銀元300 元折算1 日，經折算為新臺幣後，應
    以新臺幣900 元折算1 日。惟修正後刑法第41條第1 項前段
    則規定：「犯最重本刑為5 年以下有期徒刑以下之刑之罪，
    而受6 個月以下有期徒刑或拘役之宣告者，得以新臺幣1 千
    元、2 千元或3 千元折算1 日，易科罰金。」比較修正前後
    之易科罰金折算標準，以95年7 月1 日修正公布施行前之規
    定，較有利於被告。
(三)修正前刑法第42條第2 項規定：「易服勞役以1 元以上3 元
    以下折算1 日」，是被告行為時易服勞役之折算標準，依修
    正前罰金罰鍰提高標準條例第2 條前段（現已刪除）規定，
    就其原定數額提高為100 倍折算1 日，並折算新臺幣後，應
    以新臺幣300 元以上900 元以下折算1 日；惟修正後刑法第
    42條第3 項前段規定：「易服勞役以新臺幣1 千元、2 千元
    或3 千元折算1 日」。經比較新舊法之結果，以修正後之規
    定較有利於被告。
三、核被告所為，係犯刑法第309 條第1 項之公然侮辱罪、第
    305 條恐嚇危害安全罪、第277 條第1 項普通傷害罪。被告
    以接續之言詞公然侮辱、恐嚇甲○○，係一行為觸犯二罪名
    ，應依刑法第55條想像競合犯規定，論以較重之恐嚇危害安
    全罪。又所犯上開三罪間，犯意各別，行為互異，應予分論
    併罰。審酌被告因細故爭執，即惡言相向，並以磚塊擲傷他
    人，行為誠屬不該，惟念其事後坦認部分犯行，且亦遭被害
    人報復成傷等一切情狀，分別量處如主文所示之刑，並定其
    應執行刑及諭知易科罰金、易服勞役之折算標準。另被告犯
    罪時間在96年4 月24日以前，合於減刑要件，爰依中華民國
    96年罪犯減刑條例第2 條第1 項第3 款、第7 條規定，各減
    其刑期、罰金額二分之一。
據上論斷，應依刑事訴訟法第299 條第1 項前段，刑法第2 條第
1 項、第277 條第1 項、第305 條、第309 條第1 項、第55條、
第42條第3 項前段、第51條第6 款，修正前刑法第41條第1 項前
段，刑法施行法第1 條之1 ，修正前罰金罰鍰提高標準條例第2
條，中華民國96年罪犯減刑條例第2 條第1 項第3 款、第7 條，
判決如主文。
本案經檢察官陳俊宏到庭執行職務。
中　　華　　民　　國　　96　　年　　9 　　月　　28　　日
                  刑事第三庭  審判長 法  官  吳永宋
                                     法  官  林雅莉
                                     法  官  趙家光
以上正本證明與原本無異。
如不服本判決應於收受本判決送達後十日內向本院提出上訴書狀，
其未敘述上訴理由者，並得於提起上訴後十日內向本院補提理由
書狀（均須按他造當事人之人數附繕本）「切勿逕送上級法院」
中　　華　　民　　國　　96　　年　　9 　　月　　28　　日
                                     書記官  陳勃諺
附錄本案論罪科刑條文
中華民國刑法第277條第1項
傷害人之身體或健康者，處 3 年以下有期徒刑、拘役或 1 千元
以下罰金。
中華民國刑法第305條
以加害生命、身體、自由、名譽、財產之事，恐嚇他人致生危害
於安全者，處 2 年以下有期徒刑、拘役或 3 百元以下罰金。
中華民國刑法第309條第1項
公然侮辱人者，處拘役或 3 百元以下罰金。
